【裁判字號】    98,交聲,3235
【裁判日期】    981029
【裁判案由】    交管條例聲異
【裁判全文】
臺灣板橋地方法院交通事件裁定        98年度交聲字第3235號
原處分機關  交通部公路總局臺北區監理所
異  議  人
即受處分人  甲○○
上列異議人即受處分人因違反道路交通管理處罰條例案件，不服
交通部公路總局臺北區監理所中華民國98年8 月17日北監自裁字
第裁40-ZFB064872號裁決處分（舉發案號：內政部警政署國道公
路警察局公警局交字第ZFB064872 號），聲明異議，本院裁定如
下：
    主  文
異議駁回。
    理  由
一、原處分意旨略以：異議人即受處分人甲○○於民國98年4 月
    23日16時39分許，駕駛蔡志明所有之車號2G-1196 號自用小
    客車行經國道2 號高速公路東向八德匝道出口處，因有「行
    駛高速公路違規使用路肩」之違規行為，經內政部警政署國
    道公路警察局第六警察隊龍潭分隊執勤員警以科學儀器取得
    證據資料證明其行為違規，因當場不能或不宜攔截製單舉發
    ，而製單對於該車所有人蔡志明逕行舉發，嗣蔡志明提出申
    訴並陳明實際駕駛人為異議人後，經原處分機關函請舉發機
    關查覆及綜合相關資料審查結果，認上開違規屬實，爰依道
    路交通管理處罰條例第85條第1 項、第33條第1 項第9 款規
    定，對應歸責之異議人裁處罰鍰新臺幣（下同）4 千元，並
    依同條例第63條第1 項第1 款（漏引第1 款）規定記違規點
    數1 點。
二、異議意旨略以：異議人當時駕車行駛國道，因不清楚擬前往
    目的地之路線，致使異議人先切離直行車道預備下交流道，
    嗣看到招牌得知可不用下交流道繼續直行前往鶯歌，再慢慢
    切回直行車道，此時正好被警察拍攝，異議人實非為求超車
    而違規行駛路肩，否則車速不可能如此緩慢，於此狀況應不
    構成違規云云。
三、按汽車行駛高速公路及快速公路，不得在路肩上行駛，高速
    公路及快速公路交通管制規則第9 條第1 項第2 款定有明文
    。又汽車行駛於高速公路、快速公路或設站管制之道路，不
    遵使用限制、禁止、行車管制及管理事項之管制規則，而有
    未依規定而使用路肩之行為者，處汽車駕駛人3 千元以上6
    千元以下罰鍰，並記違規點數1 點，道路交通管理處罰條例
    第33條第1 項第9 款、第63條第1 項第1 款定有明文。再者
    ，汽車駕駛人之行為經以科學儀器取得證據資料證明其行為
    違規，當場不能或不宜攔截製單舉發者，得逕行舉發；科學
    儀器應採固定式，並定期於網站公布其設置地點，但汽車駕
    駛人之行為屬行駛路肩者，不在此限；逕行舉發，應記明車
    輛牌照號碼、車型等可資辨明之資料，以汽車所有人為被通
    知人製單舉發；道路交通管理處罰條例之處罰，受舉發違反
    道路交通管理事件之受處罰人，認為受舉發之違規行為應歸
    責他人者，應於舉發違反道路交通管理事件通知單應到案日
    期前，檢附相關證據及應歸責人相關證明文件，向處罰機關
    告知應歸責人，處罰機關應即另行通知應歸責人到案依法處
    理，同條例第7 條之2 第1 項第7 款、第2 項第2 款、第4
    項、第85條第1 項前段規範明確。
四、經查：
  (一)本件異議人即受處分人甲○○於民國98年4 月23日16時39分
    許，駕駛蔡志明所有之車號2G-1196 號自用小客車行經國道
    2 號高速公路東向八德匝道出口處，因有「行駛高速公路違
    規使用路肩」之違規行為，經內政部警政署國道公路警察局
    第六警察隊龍潭分隊執勤員警以科學儀器取得證據資料證明
    其行為違規，因當場不能或不宜攔截製單舉發，而製單對於
    該車所有人蔡志明逕行舉發，並指定應到案日期為98年6 月
    12日，嗣蔡志明依限於5 月22日提出申訴並陳明實際駕駛人
    為異議人後，經原處分機關函請舉發單位查復及綜合相關資
    料審查結果，認上開違規屬實，遂依道路交通管理處罰條例
    第85條第1 項、第33條第1 項第9 款規定，對應歸責之異議
    人裁處罰鍰4 千元，並依同條例第63條第1 項第1 款規定（
    漏引第1 款）記違規點數1 點等情，此有採證照片3 幀、舉
    發通知單、交通違規案件申訴書、交通部公路總局臺北區監
    理所98年6 月9 日北監自字第0982010507號函、98年7 月6
    日北監自字第0982012999號函、98年7 月21日北監自字第09
    82013998號函、內政部警政署國道公路警察局第六警察隊公
    警六交字第0980671120號書函、第0980671224號書函、違反
    道路交通管理事件裁決書等影本各1 件附卷可稽。
  (二)異議人亦未爭執其於上揭時、地，確有駕駛蔡志明所有之車
    號2G-1196 號自用小客車，行經國道2 號高速公路東向八德
    匝道出口處，為警拍攝照片之事實。查本件違規現場即國道
    2 號公路八德交流道往鶯歌方向出口，係屬單車道匝道，車
    道兩旁劃設路肩，其路肩定義係指高速公路及快速公路交通
    管制規則第2 條第1 項第16款所定「設於車道之外側，路面
    邊線與護欄或邊溝間之部分」，而異議人當時駕駛上開自用
    小客車，依其行駛路線，已達應循序進入往鶯歌方向出口匝
    道，竟不為此圖，而由八德方向出口匝道直接跨越槽化線後
    行駛右側路肩違規，始遭執勤員警以科學儀器照相採證等情
    ，此觀內政部警政署國道公路警察局第六警察隊98年6 月23
    日公警六交字第0980671120號、同年8 月3 日公警六交字第
    0980671224號書函及採證照片所示甚明，足認異議人當時駕
    車在高速公路，確有行駛於路肩，其違規事實甚為明確。縱
    認異議人所辯其路況不熟等語屬實，更應謹慎駕駛，倘依其
    行駛路線，已達無法不行駛路肩而切回原直行車道之程度，
    自應遵守規則循序進入往鶯歌方向出口匝道，始為正辦。詎
    異議人仍執意切回，以致行駛路肩範圍，即屬違規，至於其
    行駛路肩之動機是否在超車、車速是否緩慢，均無礙其違規
    事實之成立，不能憑以脫免處罰。
五、從而，本件舉發單位認異議人於上揭時、地，駕駛蔡志明所
    有之自用小客車，因有「行駛高速公路違規使用路肩」之違
    規行為，經以科學儀器拍照取得證據資料後，因當場不能或
    不宜攔截製單舉發，製單對於該車所有人蔡志明逕行舉發，
    嗣蔡志明依限到案提出申訴並陳明實際駕駛人為異議人後，
    原處分機關依道路交通管理處罰條例第85條第1 項、第33
    條第1 項第9 款及違反道路交通管理事件統一裁罰基準表之
    規定，對於應歸責之異議人裁處罰鍰4 千元，並依同條例第
    63條第1 項第1 款（漏引第1 款）規定記違規點數1 點，均
    屬有據，核無違法或不當之處。異議人執持前詞，對原處分
    機關所為之裁決處分聲明異議，為無理由，應予駁回。
六、依道路交通管理處罰條例第87條第2 項，道路交通案件處理
    辦法第19條，裁定如主文。
中    華    民    國    98    年    10    月    29    日
                  交通法庭  法  官  朱嘉川
以上正本證明與原本無異。
如不服本裁定應於送達後5 日內向本院提出抗告狀。
                            書記官  陳聖儒
中    華    民    國    98    年    10    月    29    日


司法院資訊處製作；財團法人民間司法改革基金會備份。
